臺灣高雄地方法院民事裁定
111年度抗字第27號
抗  告  人  陳仕瑋  




相  對  人  陳梅蘭  
            馮薏頻  



上列當事人間聲請拍賣抵押物事件，抗告人對本院中華民國111 
年2月23日所為110年度司拍字第331號裁定提起抗告，本院裁定
如下：
    主    文
抗告駁回。
抗告程序費用新臺幣壹仟元由抗告人負擔。
    理  由
一、抗告意旨略以：相對人僅提出抵押權設定契約書、他項權利
    證明書影本、借據影本、本票影本、土地及建物登記簿謄本
    影本為證，顯然未就抗告人所有坐落高雄市○鎮區○○段○○段0
    00 地號土地及其上同段3428建號建物（即門牌號碼高雄市○
    鎮區○○○路00號房屋，以下合稱系爭不動產）所設定最高限
    額新臺幣（下同）2,000 萬元之抵押權（下稱系爭最高限額
    抵押權）擔保債權存在及清償期屆至等情事盡釋明之責。原
    裁定未察上情，逕為形式審查進而裁定准予拍賣系爭不動產
    ，有所不當。為此爰依法提起抗告，並聲明：原裁定廢棄，
    駁回相對人之聲請等語。
二、按抵押權人，於債權已屆清償期，而未受清償者，得聲請法
    院，拍賣抵押物，就其賣得價金而受清償，上開規定於最高
    限額抵押權亦準用之，民法第873 條、第881 條之17分別定
    有明文。又聲請拍賣抵押物係屬非訟事件，於最高限額抵押
    ，法院祇須就抵押權人提出之文件為形式上審查，如認其抵
    押權已依法登記，並有抵押權登記擔保範圍之債權存在，且
    債權已屆清償期而未受清償，即應為准許拍賣抵押物之裁定
    ；至於法院所為准許與否之裁定，無確定實體法上法律關係
    存否之效力，債務人或抵押人對抵押債權及抵押權之存否如
    有爭執，應另循訴訟途徑以謀解決，不得僅依抗告程序聲明
    其有爭執，並據為廢棄拍賣裁定之理由，最高法院51年台抗
    字第269號、94年度台抗字第631號、第270號裁定意旨可資
    參照。
三、經查，相對人主張抗告人將所有之系爭不動產於民國110年9
    月17日設定系爭最高限額抵押權，擔保抗告人向相對人借款
    1,300萬元之債務，嗣抗告人未依約清償系爭，為此聲請拍
    賣系爭不動產等情，業據相對人提出土地、建築改良物抵押
    權設定契約書、他項權利證明書、借據、系爭本票影本及系
    爭不動產登記謄本等為證（見原審卷第11-26頁）。基上，
    原裁定依相對人提出之上開證據為形式上之審查，系爭最高
    限額抵押權已依法登記，且擔保債權已屆清償期而未受清償
    ，據此准許相對人拍賣抵押物之聲請，自屬合法。抗告人抗
    告意旨無非就抵押權所擔保之系爭債權是否存在、實際數額
    等實體事項而為爭執，然揆諸首揭規定及說明，此應由抗告
    人另循訴訟途徑謀求解決，尚非本件非訟程序所得審究。從
    而，抗告人指摘原裁定不當，求予廢棄，為無理由，應予駁
    回。
四、據上論結，本件抗告為無理由，依非訟事件法第46條、第21
    條第2 項、第24條第1 項，民事訴訟法第495 條之1 第1 項
    、第449 條第1 項、第95條、第78條，裁定如主文。
中　　華　　民　　國　　111 　年　　3 　　月　　28　　日
                  民事第四庭  審判長法官 鄭子文
                              法　　  官 徐彩芳
                              法  　　官 鄭伊倫
以上正本證明與原本無異。
如不服本裁定應於送達後10日內向本院提出再抗告狀（並按他造
當事人之人數附繕本），並繳納再抗告費新台幣1,000元。
再為抗告僅得以適用法規顯有錯誤為理由，並應委任律師為代理
人。
中　　華　　民　　國　　111 　年　　3 　　月　　28　　日
                              書  記  官 林雅婷
附註：
抗告人之配偶、三親等內之血親、二親等內之姻親，或抗告人為
法人、中央或地方機關時，其所屬專任人員具有律師資格並經法
院認適當者，亦得為第三審代理人。
抗告人或其法定代理人具有律師資格者及前項情形，應於提起抗
告或委任時釋明之。